【裁判字號】    98,上重訴,9
【裁判日期】    981230
【裁判案由】    殺人等
【裁判全文】
臺灣高等法院刑事判決                 98年度上重訴字第9號
上  訴  人
即  被  告  己○○
                    （現在臺灣臺北監獄執行中）
上列上訴人因殺人案件，不服臺灣板橋地方法院97年度重訴字第
30號，中華民國97年12月10日第一審判決（起訴案號：臺灣板橋
地方法院檢察署97年度偵字第11553 號，及移送併辦：臺灣板橋
地方法院檢察署97年度偵字第17839 號），提起上訴，本院判決
如下：
    主  文
上訴駁回。
    事  實
一、己○○前因違反毒品危害防制條例、偽造文書案件，經臺灣
    板橋地方法院分別以91年度重簡字第1190號刑事簡易判決判
    處有期徒刑4 月，於民國92年10月14日判決確定、以92年度
    簡字第828 號刑事簡易判決判處有期徒刑2 月，於92年6 月
    30判決確定，嗣上開2 罪經定應執行刑為有期徒刑5 月確定
    ，於92年12月16日易科罰金執行完畢（於本件構成累犯）。
    詎己○○猶不知悔改，而為下列犯行：
  (一)緣己○○因熟識之友人甲○○與丙○○素有紛爭，欲委由己○○出面處理，竟與甲○○共同基於非法持有制式手槍、子
    彈之犯意聯絡，於97年3 月19日或20日某時許，在臺北市○○○路啟聰學校旁某車內，由甲○○交付奧地利GLOCK 廠十
    七型手槍1 支（槍枝管制編號：0000000000號，含彈匣1 個
    ）及子彈12顆予己○○，而共同持有上開槍彈。嗣己○○因
    遭乙○○追討債務，心生不滿，於97年3 月23日晚上9 時15
    分許，在臺北市○○街59巷38弄50號乙○○住處附近，持上
    開槍彈射擊乙○○大腿1 槍，乙○○因而受有雙側大腿槍傷
    併發穿透傷之傷害（傷害部分未據告訴），己○○則駕車逃
    逸，嗣經警據報前往處理，當場扣得制式彈殼1 顆（口徑9
    釐米）。
  (二)己○○因認乙○○向其追討債務一事，乃甲○○未妥為排解
    其與乙○○之債務糾紛所致，另前揭受甲○○所託處理丙○○之事又遲無下文，欲尋甲○○理論，於97年3 月25日下午
    3 時許，攜帶上開手槍及所餘子彈11顆於隨身背包中，騎乘
    機車行經臺北縣三重市○○○路37號前，恰遇甲○○之司機
    楊世群在路旁閱覽公佈欄張貼之租屋廣告，乃趨前詢問甲○○下落，經己○○巡視周遭，見甲○○座車即車牌號碼1206
    ─QD號自用小客車停靠附近路旁，且甲○○坐於車內，遂逕
    自入內駕駛該車，違反甲○○之意願，將甲○○載離該處，
    並搭載甲○○在臺北縣四處繞行，而以此方式妨害甲○○之
    自由（己○○涉犯此部分之妨害自由犯行，未經起訴），迨
    於同日晚間10時許，己○○駕車行經臺北縣蘆洲市○○路52
    0 巷12號對面車道時，因在車內與甲○○談話時曾發生爭吵
    ，心生不愉快而心有不甘，竟萌生殺人犯意，乃自隨身背包
    中取出前揭槍彈，近距離朝坐在副駕駛座之甲○○左側頭部
    射擊一發子彈，致甲○○頭部遭子彈貫穿而當場死亡。己○○復另基於遺棄屍體之犯意，於同日晚間11時許，將甲○○
    之屍體以原車載至臺北縣三重市○○○路天后宮旁道路邊，
    鎖上車門後，旋持該槍及所餘子彈逃離現場。嗣於97年3 月
    26日上午8 時10分許，經警在該處執行拖吊勤務時查覺有異
    ，始悉甲○○陳屍車內，並在甲○○衣服夾縫中扣得制式彈
    殼1 顆（口徑9 釐米）。
  (三)己○○另於97年4 月16日下午4 時許，駕車行經臺北縣土城
    市○○路○ 段時，遭警攔查，立即下車往巷內奔逃，為躲避
    查緝，竟基於妨害公務之犯意，持上揭槍彈朝警方射擊5 槍
    ，而對依法執行職務之警員施強暴行為，嗣於同日下午4 時
    20分許，在臺北縣土城市○○路83巷38弄11號4 樓後陽台遮
    雨棚處，為警逮捕，當場並扣得前揭奧地利GLOCK 廠十七型
    手槍1 支（槍枝管制編號：0000000000號，含彈匣1 個）、
    制式子彈5 顆（置於彈匣內，其中2 顆業經鑑驗試射而擊發
    ），及在槍戰現場扣得已擊發之彈殼5 顆（口徑均9 釐米）
    （按己○○所犯前開持有手槍、遺棄屍體及妨害公務犯行部
    分，經原審判決有罪後，因其上訴本院後撤回上訴而確定）
    。
二、案經臺北縣政府警察局三重分局報告臺灣板橋地方法院檢察
    署檢察官偵查起訴，暨臺北市政府警察局大同分局報告臺灣
    士林地方法院檢察署呈請臺灣高等法院檢察署檢察長令轉臺
    灣板橋地方法院檢察署檢察官移送併辦。
    理  由
壹、證據能力：
一、有爭執部分－證人楊世群在警詢及偵查中之證述：
  (一)關於證人楊世群在警詢中之證述與審理中所為之陳述不符，
    其證據能力及證據取捨之部分：
  1.按被告以外之人（包括證人、鑑定人、告訴人、被害人及共
    同被告等）於檢察事務官、司法警察官或司法警察調查中所
    為之陳述，與審判中不符時，其先前之陳述具有較可信之特
    別情況，且為證明犯罪事實存否所必要者，得為證據，刑事
    訴訟法第159 條之2 定有明文。所謂「前後陳述不符」之要
    件，應就前後階段之陳述進行整體判斷，以決定其間是否具
    有實質性差異，惟無須針對全部陳述作比較，陳述之一部分
    有不符，亦屬之。而所謂「較可信之特別情況」之情形，亦
    應就前後陳述時之各種外部情況進行比較，以資決定何者外
    部情況具有可信性。若陳述係在特別可信之情況下所為，則
    虛偽陳述之危險性即不高，雖係審判外陳述，或未經被告反
    對詰問，仍得承認其有證據能力。
  2.上開所稱「外部情況」之認定，其情形大致如下：
  (1)時間之間隔：陳述人先前陳述是在記憶猶新的情況下直接作
    成，一般與事實較相近，事後即可能因記憶減弱或變化，致
    有不清晰或陳述不符之現象發生。
  (2)有意識的迴避：由於先前陳述時被告未在場，是陳述人直接
    面對詢問警員所為陳述較為坦然；事後可能因陳述人對被告
    有所顧忌或同情，因而在被告面前較不願陳述不利被告之事
    實。
  (3)受外力干擾：陳述人單獨面對檢察事務官或司法警察（官）
    所為之陳述，程度上較少會受到強暴、脅迫、詐欺、利誘或
    收買等外力之影響，其陳述較趨於真實。若被告在庭或有其
    他成員參與旁聽時，陳述人可能會本能的作出迴避對被告不
    利之證述，或因不想生事乃虛構事實而為陳述。
  (4)事後串謀：目擊證人對警察描述所目睹情形，因較無時間或
    動機去編造事實，客觀上亦較難認與被告間有勾串情事，其
    陳述具有較可信性。但事後因特殊關係，雙方可能因串謀而
    統一口徑；或事後情況變化，兩者從原先敵對關係變成現在
    友好關係等情形，其陳述即易偏離事實而較不可信。
  3.查本案證人楊世群在警詢中之證述與審理中所為之陳述雖前
    後有不符之處，然經本院參酌卷附其他相關證據及審酌其於
    警詢中之證述距案發日較近，當時記憶應較深刻，可立即反
    應所知，不致因時隔日久而遺忘案情；且較無來自其他被告
    或其他成員同庭在場之壓力而出於虛偽不實之指證，或事後
    串謀而故為迴護被告之機會，或出於掩飾自己犯行而翻異前
    詞企圖卸責等情。故本院認其在警詢中所為之陳述，客觀上
    應具有較可信之特別情況，並為證明犯罪事實存否所必要，
    故其於警詢中之證詞自有證據能力，當無疑義。被告之辯護
    人爭執證人楊世群在警詢中證述之證據能力（見本院卷第10
    8 頁反面，本院98年10月22日準備程序筆錄），並不可採
  (二)關於證人楊世群在偵查中之證述：
    再按「被告以外之人於偵查中向檢察官所為之陳述，除顯有
    不可信之情況者外，得為證據」，刑事訴訟法第159 條之1
    第2 項亦有明文。所謂不可信情況，法院應審酌被告以外之
    人於陳述時之外在環境及情況，例如：陳述時之心理狀況、
    有無受到外力干擾等，以為判斷之依據。查：本件證人楊世
    群在檢察官於97年5 月1 日偵訊時，係以證人之身分陳述，
    其經告以具結義務及偽證處罰後，於命證人朗讀結文後具結
    ，有證人結文1 紙存卷可參（見97年度偵字第11533 號偵查
    卷第167 至170 頁），其係於負擔偽證罪之處罰心理下證述
    ，並以具結擔保其供述之真實性，又無受其他不當外力干擾
    之情形，且查無證據足認其上開偵查中之證述，有何其他顯
    不可信之情況，依刑事訴訟法第159 條之1 第2 項規定，證
    人楊世群在偵查中經具結之證言，有證據能力，故被告之辯
    護人爭執證人楊世群在偵查中證述之證據能力（見本院卷第
    108 頁反面，本院98年10月22日準備程序筆錄），亦不足取
    。
二、不爭執部分：
    其餘本案以下所引用之卷證資料（包含人證與文書證據、物
    證等），並無證據證明係公務員違背法定程序所取得，又被
    告以外之人於審判外之陳述，經核並無非出於自由意願而為
    陳述或遭違法取證及顯有不可信之情況，再卷內之文書證據
    ，亦無刑事訴訟法第159 條之4 之顯有不可信之情況與不得
    作為證據之情形，且公訴人、被告及辯護人迄本院言詞辯論
    終結前均未聲明異議，被告之其辯護人並明確表示對於其餘
    本案全部證據方法之證據能力均不爭執等語（見本院卷第10
    8 頁反面，本院98年10月22日準備程序筆錄），依刑事訴訟
    法第159 條至159 條之5 之規定，均有證據能力。
貳、實體方面（僅針對被告所上訴之殺人部分審究）：
一、訊據告固坦承於前揭時、地，攜帶前開槍彈，逕自駕駛車牌
    號碼1206─QD號自用小客車，將被害人甲○○載離，期間被
    告不斷與被害人理論，彼等2 人並有爭吵，嗣被害人因被告
    持該槍擊發子彈射穿頭部而死亡等情不諱，惟矢口否認有何
    殺人犯行，辯稱：其並無持槍殺害被害人之故意，係因被害
    人自責欲舉該槍自殺明志，其駕車之際見狀立即將該槍奪下
    後，未料不慎觸動板機而擊發子彈，始擊中被害人頭部云云
    。辯護意旨則以：如被告對被害人恨之入骨，大可一上車即
    殺害被害人，不須駕車繞行長達7 、8 小時始下手，且被害
    人坐在被告右側副駕駛座，被告因奪槍不慎自被害人左側太
    陽穴射擊，與事證並無不合，可見被告並無殺人故意，且被
    告與乙○○之金錢糾紛，亦不足構成殺害被害人之動機云云
    為辯。惟查：
  (一)被害人甲○○頭部受槍擊傷，子彈自左顳部入右耳道出，射
    入孔在左耳輪上1 公分，射出孔在右耳道，屬近距離腦槍擊
    傷，因頭部槍擊貫穿傷死亡一節，業經檢察官督同檢驗員、
    法醫相驗、解剖，並製有相驗筆錄、解剖筆錄、相驗屍體證
    明書及法務部法醫研究所97年5 月14日97醫鑑字第09711005
    49號鑑定書各1 件，及相驗及解剖照片等文件附卷可憑，是
    被害人係因前揭原因死亡，首堪認定（見97年度相字第432
    號相驗卷第25頁至第38頁、第56頁至第109 頁，97年度偵字
    第11553 號偵查卷第250 頁至第260 頁）。
  (二)此外，復有被告持以槍殺被害人之前揭奧地利GLOCK 廠十七
    型手槍1 支（槍枝管制編號：0000000000號，含彈匣1 個）
    、制式子彈5 顆（置於彈匣內，其中2 顆業經鑑驗試射而擊
    發）及在被害人甲○○衣服夾縫中扣得制式彈殼1 顆（口徑
    9 釐米）等物，扣案足資佐證。而上開扣案手槍1 支經送內
    政部警政署刑事警察局鑑定結果，認係奧地利GLOCK 廠十七
    型，槍號AUX 108 ，口徑9 釐米制式半自動手槍（含彈匣1
    個，槍枝管制編號：0000000000號），槍管內具6 條右旋來
    復線，擊發功能正常，可供擊發同口徑制式子彈使用，認具
    殺傷力；扣案子彈5 顆，認均係口徑9 釐米制式子彈，採樣
    2 顆試射，可擊發，認具殺傷力；扣案彈殼7 顆（其中1 顆
    即為在被害人甲○○衣服夾縫中所扣得之制式彈殼1 顆），
    均為口徑9 釐米彈殼，且彈底特徵均相吻合，認均係由上開
    手槍所擊發等情，有該局97年5 月16日刑鑑字第0970072578
    號及函附之97年5 月12日刑鑑字第0970056885號槍彈鑑定書
    各1 件、97年4 月14日刑鑑字第0970053971號函、97年4 月
    3 日刑鑑字第0970044277號槍彈鑑定書各1 件在卷可參（見
    97年度偵字第11553 號偵查卷第242 頁至第247 頁、第160
    頁，97年度偵字第17839 號偵查卷第37頁至第39頁），足見
    扣案手槍確係制式手槍以及扣案子彈（其中2 顆已因鑑驗而
    擊發）均具殺傷力無訛。
  (三)被告雖一再辯稱：被害人因對其心生虧欠，自其背包內取槍
    拉槍機欲自殺，其為阻止被害人始出手奪槍，未料誤觸扳機
    擊發云云。然僅憑被告前述被害人未妥為排解其與乙○○間
    之債務糾紛，及被害人委託被告處理丙○○之事遲無下文等
    原因，實難想像被害人有何自殺明志之動機。又依常理而言
    ，欲持槍自殺之人，取得槍枝並拉槍機後，手指應置於扳機
    上，以預作扣扳機之準備，而欲阻止他人持槍射擊者，理應
    手握槍枝其他部位，避免誤壓握對方手指，而扣觸扳機，更
    遑論於成功奪得槍枝，取得槍枝控制權後，復以手指扣觸扳
    機之理。參諸本件被害人左、右手均未檢出槍擊殘跡之特性
    金屬元素鋇─鉛─銻成分，亦經內政部警政署刑事警察局鑑
    定明確，此有該局97年5 月13日刑鑑字第0970057638號鑑定
    書1 件在卷可佐（見97年度偵字第11553 號偵查卷第265 頁
    ）。再被告於原審準備程序及審理時所自承：槍係在其手中
    ，由其扣扳機所擊發等語明確，足見本件槍枝擊發時，被害
    人雙手完全未觸及該槍枝，應可排除係於雙方奪取槍枝之際
    ，彼此手指壓握施力，致原持槍欲自殺者扣觸扳機擊發之可
    能，而純屬被告控制下擊發。再者，本件被害人所受槍傷，
    子彈射入孔在左耳輪上1 公分，射出孔在右耳道，有前揭解
    剖鑑定報告在卷可稽，由上開射擊位置為頭部太陽穴且近距
    離射擊，子彈射入孔與射出孔之平行距離僅約3 公分，被害
    人雙手又全無火藥反應等節，綜合研判，可證被告係持槍近
    距離對準被害人頭部左側太陽穴射擊無疑，絕非不慎擊中被
    害人頭部，被告空言辯稱：搶得槍枝後不慎誤觸扳機云云，
    要屬無稽之詞，顯難採信。此外，被害人如何得知被告背包
    中置有槍彈、被告又如何於駕車之同時，搶下前開槍枝等節
    ，被告均未能為合理解釋，則被告前揭所辯，俱難採憑。
  (四)證人楊世群在檢察官偵訊時，經檢察官告以據實陳述之義務
    及偽證之責，具結證稱：被告先看到伊，問伊：「建福在何
    處？」，伊稱不知，伊心想要拖延時間好讓被害人看到被告
    ，伊聽到被告說「真剛好，你在」，接著被告就進入車內將
    車開走，因事發突然，伊只想到要去新光醫院找乙○○，問
    乙○○說被害人被被告帶走，該怎麼辦；被告於槍擊乙○○
    後，有打電話給被害人，要被害人與綽號「大弟」之人在三
    天內準備三、五十萬交給綽號「老狐狸」的人，如果沒有，
    就要把被害人打死，被害人沒有答應，電話掛斷後，被害人
    跟伊說怎麼有這麼恐怖的人，二天後被害人就遭被告帶走等
    語（見97年度偵字第11533 號偵查卷第167 至170 頁），核
    與其在警詢中之證述完全相符（見97年度偵字第11533 號偵
    查卷第63至69頁）。其復於原審審理時具結證稱：伊係被害
    人的小弟兼司機，車子被被告開走後，伊到新光醫院找乙○○，告以乙○○此事等語在卷（見原審卷第137 至138 頁）
    ，以證人身為被害人之小弟兼司機，親見被害人遭被告逕自
    駕車載離後，恐被害人遭遇不測，立即尋找乙○○商議對策
    等反應，可以推知被告上開載走被害人之舉，實非尋常，且
    與槍擊乙○○一事有關，證人楊世群前開證言，應非憑空杜
    撰。至於證人楊世群在原審審理時具結翻稱：本件案發前，
    並未聽到被告致電被害人要索款項，否則要將被害人打死之
    事，因伊接受警詢時毒癮發作，警方要伊指認被告，遂出於
    自己的想像，隨口回答，嗣於檢察官偵訊時，又照之前警詢
    筆錄回答，所述並非實在云云（見原審卷第132 至136 頁、
    第139 頁），惟查，證人前揭警、偵訊時間相隔近一月，如
    警詢時有毒癮發作而胡亂虛構情事，豈有於近一月後，仍記
    得警詢內容，復在偵查中於檢察官面前為相同陳述之可能？
    又檢察官於訊問前，業已明確告以據實陳述之義務與偽證之
    處罰，此經證人在原審審理時陳明在卷，並有證人於97年5
    月1 日所簽具之結文1 件在卷為憑（見97年度偵字第11533
    號偵查卷第170 頁），證人應不生有與警詢為相同陳述，否
    則即構成偽證罪之誤認。是以，證人楊世群在原審審理時所
    關於其接受警詢時毒癮發作，警方要伊指認被告，遂出於自
    己的想像，隨口回答，嗣於檢察官偵訊時，又照之前警詢筆
    錄回答，所述並非實在云云之證述，顯有避重就輕迴護被告
    之嫌，不足採為有利被告之認定。
  (五)被告於案發時攜帶上開槍彈，將獨自坐在車上之被害人載走
    ，復以近距離槍擊被害人左側太陽穴位置之方式，射殺被害
    人之事實，業經本院認定如前，而按制式手槍、子彈，威力
    強大，任意持之對人發射，有致人死亡之可能，被告自難諉
    為不知，且本件被告係持槍在狹小車內空間，近距離對準被
    害人頭部太陽穴射擊，若謂無致人於死之意，實難令人置信
    ，其對於持槍射擊被害人致命部位，致人發生死亡結果，並
    無悖於其本意。被告辯稱：並無殺人犯意云云，洵無足取。
    苟如被告所辯係因被害人自責欲舉該槍自殺明志，其駕車之
    際見狀立即將該槍奪下後，未料不慎觸動板機而擊發子彈，
    始擊中被害人頭部云云屬實，則被告未何不在子彈射入被害
    人頭部後立刻將被害人送醫？且立即向警方自首上情？反而
    在警方嗣後追緝時，持槍與警方發生槍戰？凡此均足證被告
    生性兇殘，係故意殺害被害人後畏罪潛逃無疑，且被害人並
    無自殺之動機，苟被害人真有自殺之意，則為何本件被害人
    左、右手均未檢出槍擊殘跡之特性金屬元素鋇─鉛─銻成分
    ？足徵被告前開所辯，僅是畏罪卸責之虛詞，並不足採。至
    於被告之辯護人上開辯稱如被告對被害人恨之入骨，大可一
    上車即殺害被害人，不須駕車繞行長達7 、8 小時始下手云
    云，更不足採，蓋被告自行上被害人之車後，其駕車行進中
    在車內與被害人談判時，曾有爭吵之情一節，業經被告自承
    在卷（見本院卷第109 頁反面，本院98年10月22日準備程序
    筆錄），顯見被告是在與被害人發生爭吵，心生不愉快後，
    漸漸萌生殺人犯意，最後持槍近距離射擊被害人之頭部左側
    ，故被告之辯護人之前開辯解，並不足以為有利被告之認定
    。
  (六)至被告之辯護人聲請傳喚之證人乙○○與丁○○，因其等在
    被告槍殺被害人時並未在場，故未目睹被告槍殺被害人之整
    個經過，而就其等在本院作證之內容以觀，無非是就被告之
    前與乙○○發生的借錢情事及被告槍傷乙○○的過程；暨乙○○被槍傷後在醫院就醫時，丁○○曾前往探病時之過程為
    陳述（見本院98年12月23日審判筆錄），此均與被告槍殺被
    害人之經過無關，均不足以為被告有利之認定。而被害人曾
    幫被告與乙○○協調債務問題，則經證人乙○○在本院證述
    無訛（見本院98年12月23日審判筆錄），更足以證明被告因
    不滿被害人協調無功，致其遭仍乙○○追討債務而對被害人
    心生不滿之情非虛。另丁○○至新光醫身探視乙○○時，被
    告曾打電話向丁○○訴苦略以：其（按指被告）被甲○○蹧
    蹋等語（見本院98年12月23日審判筆錄），益徵被告既感到
    被被害人蹧蹋而頗感委屈，則被告更有強烈殺害被害人之動
    機，應無庸置疑。再被告之辯護人所聲請傳喚之證人丙○○
    與戊○○並未到庭，然其等在被告槍殺被害人時亦未在場，
    故未目睹被告槍殺被害人之整個經過，且被告與其辯護人在
    審判長行言詞辯論問及是否尚有證據需要調查時，均答稱：
    「無」等語（見本院98年12月23日審判筆錄第5 頁），足見
    其等已默示捨棄傳喚證人丙○○與戊○○到庭作證，本院亦
    認其等與本案之待證事實毫無關係，爰不再行傳拘，附此敘
    明。
  (七)綜上諸情參互以析，本件被告辯稱其係自被害人手中搶過槍
    枝後，不慎觸扣扳機，擊中被害人云云，核與前揭事證不符
    ，顯係事後推諉卸飾之詞，要無可信。本件被告所犯殺人罪
    責，事證明確，其犯行堪以認定，應予依法論科。
三、論罪理由：
    核被告所為，係犯刑法第271 條第1 項之殺人罪。查被告前
    有如事實欄所載刑事科刑及執行情形，有臺灣高等法院被告
    前案紀錄表1 件在卷可按，其於5 年內故意再犯本件有期徒
    刑以上之罪，為累犯，除所犯法定刑為死刑、無期徒刑部分
    不得加重外，應依刑法第47條第1 項規定加重其刑。
四、維持原判決及駁回上訴之理由：
  (一)原審以被告所為殺人犯行事證明確，因此適用刑法第271 條
    第1 項、第47條第1 項之規定，併審酌被告持有制式手槍，
    嗣並隨身攜帶該手槍，不念故舊之誼，以幾近槍決之方式，
    近距離朝被害人甲○○頭部太陽穴射擊，致被害人當場死亡
    ，斷送寶貴性命，再將被害人屍體遺棄在車內，手法殘暴，
    對被害人家屬造成無可彌補之傷痛，兼衡其素行不佳、智識
    程度、犯罪後就殺人部分矢口否認犯行，飾詞狡辯，毫無悔
    意，且未與被害人家屬達成和解等一切情狀，量處被告無期
    徒刑，並依刑法第37條第1 項之規定宣告褫奪公權終身。且
    原審再就沒收部分說明如下：扣案奧地利GLOCK 廠十七型手
    槍1 支（槍枝管制編號：0000000000號，含彈匣1 個）、制
    式子彈3 顆（口徑9 釐米），均係違禁物，且與被告之本案
    殺人犯行有直接關係，應依刑法第38條第1 項第1 款之規定
    宣告沒收，至扣案彈殼7 顆及經鑑驗試射而擊發之子彈2 顆
    ，屬被告持以實施本件犯罪所用之物，惟既分別經被告在案
    發現場（含被告殺害對被害人射出之子彈後，為警方在被害
    人甲○○衣服夾縫中所扣得制式彈殼1 顆；及在被告對乙○○槍傷後被扣到之制式彈殼1 顆；暨在妨害公務犯行與警方
    槍戰射出子彈後，被警方扣到之制式彈殼5 顆）及因鑑驗試
    射擊發，已非違禁物，依一般經驗法則，亦難認屬被告所有
    之物，無從依法宣告沒收等情。經核原審認事用法均無違誤
    ，量刑亦屬妥適。
  (二)被告上訴仍執前詞，空言否認犯行，並請求從輕量刑云云。
    惟被告確有為本件殺人犯行，業經本院於前開理由予以指駁
    說明，且刑之量定，為求個案裁判之妥當性，法律賦予法院
    裁量之權，量刑輕重，屬為裁判之法院得依職權自由裁量之
    事項，苟其量刑已以行為人之責任為基礎，並斟酌刑法第57
    條各款所列情狀，在法定刑度內，酌量科刑，如無偏執一端
    ，致明顯失出失入情形，上級審法院即不得單就量刑部分遽
    指為不當或違法，原判決關於被告科刑之部分，業已以被告
    之責任為基礎，並審酌被告犯後猶狡詞卸責，迄未賠償被害
    人家人，而就被告所犯之殺人罪，處無期徒刑，褫奪公權終
    身等情，並未逾法定刑度，經核亦無違誤，此均不能任意指
    摘為違法。是被告之上訴為無理由，應予駁回。
、至於被告所犯前開持有手槍、遺棄屍體及妨害公務犯行部分
    ，經原審判決有罪後，因其上訴本院後撤回上訴而確定，本
    院自不再審究。
肆、應由檢察官另行依法偵辦之部分：
  (一)被告上開於97年3 月25日下午3 時許，攜帶前開手槍及所餘
    子彈11顆於隨身背包中，見被害人甲○○座車即車牌號碼12
    06─QD號自用小客車停靠附近路旁，且甲○○坐於車內，遂
    逕自入內駕駛該車，將甲○○載離該處，並搭載甲○○在臺
    北縣四處繞行部分，顯係違反甲○○之意願而妨害彼之自由
    ，被告上開行為尚涉犯刑法第302 條第1 項之妨害自由罪嫌
    ，惟此部分未經檢察官起訴，至原審與本院無從審理，應由
    檢察官另行依法偵辦，附此敘明。
  (二)另證人楊世群（男、67年12月4 日生、身分證統一編號：Ｚ0
    00000000號、住臺北市○○區○○街70號3 樓），在原審97
    年11月19日審理時經審判長告以據實陳述之義務及偽證之刑
    責，其朗讀並簽下證人結文後證稱略以：本件案發前，並未
    聽到被告致電被害人要索款項，否則要將被害人打死之事，
    因伊接受警詢時毒癮發作，警方要伊指認被告，遂出於自己
    的想像，隨口回答，嗣於檢察官偵訊時，又照之前警詢筆錄
    回答，所述並非實在云云（見原審卷第131 至136 頁、第13
    9 頁），則其在原審審理時具結，而就上開事關被告是否有
    殺害被害人動機之重要事項，為前開虛偽不實證述涉犯偽證
    罪嫌，應由檢察官另行依法偵辦，併此敘明。
據上論斷，應依刑事訴訟法第368條，判決如主文。
本案經檢察官郭棋湧到庭執行職務。
中    華    民    國    98    年    12    月    30    日
                  刑事第二十庭審判長法  官  楊貴雄
                                    法  官  林銓正
                                    法  官  許必奇
以上正本證明與原本無異。
如不服本判決，應於收受送達後10日內向本院提出上訴書狀，其
未敘述上訴之理由者並得於提起上訴後10日內向本院補提理由書
（均須按他造當事人之人數附繕本）「切勿逕送上級法院」。
                                    書記官  廖素花
中    華    民    國    98    年    12    月    30    日
附錄：本案論罪科刑法條全文
中華民國刑法第271條
殺人者，處死刑、無期徒刑或 10 年以上有期徒刑。
前項之未遂犯罰之。
預備犯第 1 項之罪者，處 2 年以下有期徒刑。


司法院資訊處製作；財團法人民間司法改革基金會備份。
